臺灣高等法院臺南分院刑事判決
上　訴　人
即　被　告　甲○○
上列上訴人因過失致死案件，不服臺灣臺南地方法院93年度交訴
字第139號中華民國94年1月19日第一審判決（起訴案號：臺灣臺
南地方法院檢察署93年度偵字第10007號），提起上訴，本院判
決如下：
    主  文
上訴駁回。
甲○○緩刑貳年。
    事  實
一、甲○○考領有普通小型車駕駛執照，於民國（下同）九十三
    年七月十日上午，駕駛車牌號碼ＺＯ—０九三一號自用小客
    車（其雖有飲酒，但酒後吐氣酒精濃度僅每公升○‧一五毫
    克，尚未超過不得駕車之標準），沿台南市○○路○段，由
    西往東方向行駛，而於同日上午五點三十分左右，途經該路
    段與健康路一段三三三巷之閃光黃燈交岔路口時，理應注意
    行車速度依速限標誌或標線之規定，無標誌或標線者，時速
    不得超過五十公里，且應注意汽車行駛至交岔路口，其行進
    應遵守燈光號誌之指示，而閃光黃燈表示「警告」，車輛應
    減速接近，注意安全，小心通過，並應注意汽車行駛時，駕
    駛人應注意車前狀況，並隨時採取必要之安全措施。又依當
    時天候晴朗、日間自然光線、路面乾燥無缺陷、道路上未有
    任何障礙物、視距復屬良好等情形以觀，客觀上亦無不能注
    意之情事，其竟疏於注意車前狀況，且未減速接近，注意安
    全、小心慢行，反以時速超過六十公里之速度超速前行通過
    該路口。恰蘇文亮騎腳踏車，沿前述健康路一段三三三巷，
    由南往北方向同時行經該閃光紅燈之交岔路口時，亦疏未注
    意慢車行駛，應遵守道路交通號誌之指示，及閃光紅燈表示
    「停車再開」，車輛應減速接近，先停止於交岔路口前，讓
    幹道車優先通行後認為安全時，方得續行，即貿然通過該路
    口。以致甲○○發現蘇文亮所騎之腳踏車時，業已避煞不及
    而直接撞及該腳踏車左側，並造成蘇文亮人、車倒地，而受
    有左側脛骨及腓骨骨折、頭部撞傷等傷害。蘇文亮經送醫救
    治後，延至同年月十二日上午十一點五十七分左右，仍因顱
    內出血併嚴重腦血腫而傷重不治死亡。甲○○則於肇事後，
    犯罪未被有偵查權之公務員或機關發覺前，即向台南市警察
    局第六分局警員表明係肇事車輛駕駛人而自首，並坦承犯行
    ，進而接受裁判。
二、案經臺灣臺南地方法院檢察署檢察官相驗後自動檢舉偵查起
    訴。
    理  由
一、前揭犯罪事實，迭據被告甲○○於警詢、偵查時、原審及本
    院審理時坦承不諱，復有道路交通事故現場圖、道路交通
    事故調查報告表(一)(二)各一份及事故現場蒐證照片二十四張、
    台南市立醫院九十三年七月十二日法醫參考病歷摘要表、
    臺灣臺南地方法院檢察署勘驗筆錄、驗斷書及相驗屍體證明
    書各一份、台南市○○○道路交通事故肇事人自首情形紀
    錄表一份等附卷可憑。
二、按行車速度，依速限標誌或標線之規定，無標誌或標線者，
    行車時速不得超過五十公里。又汽車行駛至交岔路口，其行
    進應遵守燈光號誌之指示。又汽車行駛時，駕駛人應注意車
    前狀況，並隨時採取必要之安全措施。道路交通安全規則第
    九十三條第一項第一款前段、第一百零二條第一項第一款及
    第九十四條第三項分別定有明文。又閃光黃燈表示「警告」
    ，車輛應減速接近，注意安全，小心通過。道路交通標誌標
    線號誌設置規則第二百十一條第一項第一款亦定有明文。而
    肇事路口之號誌種類為閃光號誌，有道路交通事故調查報告
    表（一）號誌(1)號誌種類及道路交通事故現場圖註1.等之
    記載在卷可考。查被告甲○○考領有普通小型車駕駛執照，
    並為有駕駛經驗之人，其駕車途經上開肇事地，應注意並能
    注意遵守上開規定，竟疏未注意遵守，致肇事使蘇文亮發生
    死亡，其自有應注意能注意而未注意之過失甚明，且其過失
    與被害人蘇文亮之死亡間，有相當之因果關係。又本件經送
    台灣省台南區車輛行車事故鑑定委員會鑑定結果，亦同此認
    定，有該鑑定委員會九十三年八月十九日南鑑字第０九三五
    九００九四四號函檢附南鑑字第九三一二一七號之鑑定意見
    書一份附卷可憑。又慢車行駛，應遵守道路交通號誌之指示
    ，道路交通安全規則第一百二十四條第一項定有明文。另閃
    光紅燈表示「停車再開」，車輛應減速接近，先停止於交岔
    路口前，讓幹道車優先通行後認為安全時，方得續行。道路
    交通標誌標線號誌設置規則第二百十一條第一項第二款亦定
    有明文，被害人蘇文亮騎乘腳踏車之慢車，途經上開肇事地
    ，疏未注意遵守上開規定致肇事，且該鑑定委員會雖亦認定
    「蘇文亮騎乘腳踏車，行經設有閃光紅燈號誌肇事岔路口，
    穿越道路未注意左右來車，同為肇事原因」，惟此並不能解
    免被告上開之過失犯行。是被告之過失駕駛行為致被害人蘇
    文亮死亡之事實，應堪認定。
三、核被告甲○○所為，係犯刑法第二百七十六條第一項之普通
    過失致死罪。又其於肇事後，犯罪未被有偵查權之公務員或
    機關發覺前，即向台南市警察局第六分局警員表明係肇事車
    輛駕駛人而自首，並坦承犯行進而接受裁判等情，亦據卷附
    之道路交通事故調查報告表及台南市○○○道路交通事故肇
    事人自首情形紀錄表分別記載明確，故應依刑法第六十二條
    前段之規定，減輕其刑。原審以被告罪證明確，適用刑法第
    二百七十六條第一項、第六十二條前段，罰金罰鍰提高標準
    條例第一條前段，並審酌被告之品行、生活狀況、智識程度
    與本件犯罪所生之危險，以及被告犯罪後雖已坦白承認所為
    ，然其疏未注意車前狀況，且未注意安全、小心慢行，即貿
    然超速行駛之駕駛行為，與被害人蘇文亮疏未注意先停止於
    交岔路口前，讓幹道車優先通行後認為安全時，方得續行之
    駕駛行為，係同為本件車禍之肇事原因，被告之過失程度，
    經核並非輕微，且被告之過失駕駛行為後來並造成被害人傷
    重不治死亡之嚴重結果，其犯本罪所生之損害甚大，另被告
    肇事後至今仍未與被害人家屬就民事損害賠償事宜達成和解
    ，其犯罪後態度亦非良好等一切情狀，量處有期徒刑八月，
    認事用法，核無不合，量刑亦堪認妥適。上訴意旨指摘原判
    決量刑過重，尚非有理由，應予駁回。查被告未曾受有期徒
    刑以上刑之宣告，有卷內前科表可查，經此偵審程序教訓，
    應知警惕諒無再犯之虞，且查被告業於原審判決後之九十四
    年三月三十日與被害人家屬乙○○等人達成和解，賠償新台
    幣一百二十萬元，有被告提出之台灣台南地方法院台南簡易
    庭之調解筆錄、九十四年四月二十五日收據各一紙為憑，及
    被害人家屬乙○○於本院審理時表示願原諒被告，請給予被
    告緩刑等情，是本院認所宣告之刑，以暫不執行為適當，併
    諭知緩刑二年，以勵自新。
據上論斷，應依刑事訴訟法第三百六十八條，刑法第七十四條第
一款，判決如主文。
本案經檢察官張太龍到庭執行職務。
中　　華　　民　　國　　94　　年　　5 　　月　　19　　日
                  刑事第三庭    審判長法　官  陳義仲
                                      法　官  楊子莊
                                      法　官  陳顯榮
以上正本證明與原本無異。
不得上訴。
　　　　　　　　　　　　　　　　　　　書記官  陳嘉琍
中　　華　　民　　國　　94　　年　　5 　　月　　23　　日
附錄：本判決論罪科刑法條
刑法第二百七十六條第一項：
因過失致人於死者，處二年以下有期徒刑、拘役或二千元以下罰
金。
